臺灣板橋地方法院刑事判決　　　　　　 94年度簡上字第430號
上　訴　人
即　被　告　甲○○
選任辯護人　顧定軒律師
上列上訴人因妨害家庭案件，不服本院94年度簡字第2237號，中
華民國94年6 月8 日第一審判決（聲請簡易判決處刑案號：94年
度偵字第5995號），提起上訴，本院管轄之第二審合議庭判決如
下：
    主  文
上訴駁回。
    事  實
一、甲○○於民國92年7 月14日至同年10月8 日間，擔任乙○○
    所經營位於臺北縣中和市○○街178 巷13弄9 號之「衣特麗
    洗衣店」員工，明知乙○○為有配偶之人，竟仍基於與有配
    偶之人相姦之概括犯意，自92年9 月下旬起至93年9 月下旬
    止，連續在前開洗衣店、位於臺北縣中和市○○路8 號之「
    儷閣汽車旅館」、位於臺北縣新店市○○路235 巷250 之1
    號之「彩色汽車旅館」等處與乙○○相姦多次。嗣乙○○之
    妻丙○○於93年10月間發現乙○○無故簽發面額共計新臺幣
    （下同）五十二萬元之支票二紙予甲○○後，察覺有異，始
    悉上情。
二、案經乙○○之配偶甲○○訴由臺灣板橋地方法院檢察署檢察
    官偵查後聲請本院以簡易判決處刑。
    理  由
壹、程序部分：
一、告訴是否逾期部分：按本件上訴人即被告甲○○與證人乙○○間所涉及之相姦事實，具有隱蔽性，且一般來說均會隱瞞
    彼此配偶，故告訴人即乙○○之妻丙○○衡情自須多方查證
    後始能確認此事。而本件不論告訴人丙○○於告訴狀上所稱
    之93年10月14日與被告以電話對談後方知悉此事，或其於本
    院審理時審判中所證於93年10月24日晚間被告之夫章澎生至
    上開洗衣店內告知方確知此事，抑或係證人乙○○於偵查及
    本院審理中所述之93年10月初或同年10月2 日即向告訴人坦
    承此事，距告訴人提起告訴之93年11月12日（參見告訴狀上
    臺灣板橋地方法院檢察署之收狀戳）均未逾六個月之告訴期
    間甚明。至告訴人於告訴狀上雖曾提及被告於92年8 月任職
    期間，即與證人乙○○關係曖昧等語，然所謂關係曖昧與是
    否確有發生性行為，畢竟有所差距，辯護人以此認告訴人當
    時即已知悉被告與證人乙○○間有相姦行為，尚乏所據。
二、刑法第二百四十五條第二項雖規定同法第二百三十九條之罪
    ，配偶縱容或宥恕者，不得告訴，惟此所謂「宥恕」，乃指
    原諒或寬恕之意，且需有「宥恕」之明示或默示之表示行為
    ，方足當之，不得單以被害配偶不以刑事訴訟途徑追究其配
    偶之通姦行為，即認其有寬恕原諒之意。此由刑事訴訟法第
    二百三十九條後段規定：「但刑法第二百三十九條之罪，對
    於配偶撤回告訴者，其效力不及於相姦人。」亦可得知，顯
    然所謂「撤回告訴」並非即指宥恕之意，否則該條後段規定
    豈非形同具文？經查本件告訴人丙○○於本院審理時證稱其
    撤回對乙○○之告訴係因只想要民事上離婚，雖嗣後於辯護
    人詰問：「妳的意思是說在刑事上已經原諒妳先生，但是只
    是要民事上的離婚？」時，證人即告訴人丙○○覆稱：「是
    的」等語（參見本院94年11月22日審判筆錄第14頁），但由
    前後文觀之，此段詰問內容應僅為辯護人欲瞭解告訴人前揭
    所謂「民事上離婚」之用語而發問，並非告訴人明確表達欲
    原諒寬宥乙○○之意，且告訴人本身不諳詰問程序，所述易
    受誘導，是其僅回答「是的」，真實用意為何，自仍須加以
    探明，此亦為交互詰問制度之主要功能之一，不能僅以證人
    或告訴人回答內容之隻字片語或一時口誤，即加以斷章取義
    。嗣後經檢察官覆反詰問時，告訴人即陳稱：「我只想說要
    跟他離婚，因為我覺得我先生這樣很可惡。…沒有別的意思
    ，就是想要離婚」等語（參見上開審判筆錄第14頁），再經
    本院依職權探知告訴人之真意時，告訴人亦明確陳稱：「刑
    事上就是我不告他，我要的是民事離婚，我不是要原諒他，
    只是要離婚。」等語（參見上開審判筆錄第20頁），參以告
    訴人所述因本案通姦、相姦之事而認為其夫乙○○可惡，遂
    想要離婚等前後陳述內容觀之，顯見告訴人僅係單純不追究
    乙○○之刑事責任，並無積極的宥恕之意甚明。此外，證人
    丙○○雖於臺灣板橋地方法院檢察署94年度偵字第8484號案
    件中，於94年5 月26日向檢察官當庭撤回對乙○○之通姦告
    訴，揆諸前揭刑事訴訟法第二百三十九條後段規定，其效力
    亦不及於被告，附此敘明。
貳、證據能力部分：
一、按被告以外之人於審判外之言詞或書面陳述，除法律有規定
    者外，不得作為證據，刑事訴訟法第一百五十九條第一項定
    有明文。是證人乙○○、證人即告訴人丙○○於警訊中所為
    之陳述，均為審判外之陳述，無證據能力。
二、被告以外之人於偵查中向檢察官所為之陳述，除顯有不可信
    之情況者外，得為證據，刑事訴訟法第一百五十九條之一第
    二項定有明文。此係因上開偵查中向檢察官所為之陳述雖仍
    為審判外之陳述，但立法者衡量刑事訴訟法規定檢察官代表
    國家偵查犯罪、實施公訴，依法有訊問被告、證人、鑑定人
    之權，且實務運作時，偵查中檢察官向被告以外之人所取得
    之陳述，原則上均能遵守法律規定，不致違法取供，其可信
    性極高，為兼顧理論與實務為由，而對「被告以外之人於偵
    查中向檢察官所為之陳述」，例外規定除有顯不可信之情況
    者外，得為證據。本件證人乙○○、丙○○於偵查中向檢察
    官所為之證述均經具結，且渠等於本院審理時亦均到庭就渠
    等於偵查中所為之證述接受被告辯護人之詰問，揆諸司法院
    大法官會議釋字第五八二解釋意旨，即已合於法定程序。另
    渠等於偵查中及本院審理時所證述之情節大致相符，雖證人
    乙○○就相姦之次數、頻率部分證述前後略有不一，然因渠
    等相姦之次數多達十餘次，時間長達一年，就此部分之細節
    難免記憶略有模糊，故先後陳述稍有出入，亦屬人之常情，
    尚難以此逕認其陳述有顯不可信之情況。按上開證人於偵查
    中均經具結願負偽證罪之刑事責任後方為證述，在證據能力
    方面應認渠等所為證述之真實性可獲初步之確保 (實體認定
    時是否採信係另一回事），否則不論有無具結之證詞在真實
    性之初步認定上均無差異，則我國刑事訴訟法關於具結制度
    之設計豈非毫無意義？此外，被告等人復未能具體提出上開
    證人在偵查中所述有何其他顯不可信之情況以供本院審酌、
    調查，是綜上所述，上開證人於偵查中經具結後向檢察官所
    為之證述，尚難認有「顯不可信」之情況，堪以認定，即均
    有證據能力。
三、卷內之錄音帶譯文經本院當庭勘驗結果，與錄音帶之內容相
    符，被告對於譯文內容之真實性亦坦承確為其與證人丙○○
    之對談內容（參見本院94年9 月21日準備程序筆錄），是上
    開錄音帶及其譯文自有證據能力。
、實體部分：
一、本件被告甲○○固不否認曾於上開時間至前述洗衣店擔任員
    工，並認識證人乙○○、丙○○，離職後亦曾與乙○○見面
    ，證人乙○○曾交付前揭支票資助被告支付房屋頭期款及嗣
    後二人達成和解，需返還乙○○三十二萬元等事實，惟矢口
    否認有何相姦犯行，辯稱：伊並未與乙○○發生性行為，伊
    僅係利用乙○○之感情商借上開款項，伊於錄音帶所述僅係
    氣話云云。經查：
（一）被告甲○○與證人乙○○於前述時、地多次發生性行為之
      事實，業據證人乙○○於偵查及本院審理中證述甚詳，雖
      辯護人以其所述發生性行為之次數、頻率等部分先後所述
      不一，而認其所述不可採信，然依證人乙○○所述，渠等
      先後發生性行為之次數至少達十一、十二次之多，時間長
      達一年，且其間曾中斷一陣子等語觀之，是證人乙○○對
      於所謂次數、頻率等細節記憶稍有模糊，或對於頻率之算
      法不一，尚屬人之常情，故因其對於細節部分所述稍有不
      一即質疑證詞之可信度，尚屬牽強。
（二）卷附錄音帶所錄製之對談內容，被告坦承係其打電話予證
      人丙○○之交談內容。其中之對談內容如下：「林（按即
      為被告甲○○）：你先不要聽他講啦，你老公為什麼平白
      無故拿出來，難道你都沒有懷疑嗎？」、「林：你到律師
      那邊的話，今天不是你的問題，而是我的問題了啦。我今
      天賠了夫人又折兵，結果反過來這樣的情形下，我不是沒
      有證據，你先生在我身上投資了多少東西，你去查，你都
      查的出來，他送我什麼東西，在什麼地方刷卡。陳（按即
      為證人丙○○）：他送你什麼東西，這部分他沒有講，他
      所說的只有支票這一張。林：我跟你講，戒指、項鍊、衣
      服、東西我都有了，這些東西我都有收據，你去查…。陳
      ：不要緊啦，不用在意那種小事，大筆的金錢我們總是要
      把他弄清楚嘛。林：沒有關係，今天我不可能賠了夫人又
      折兵…。陳：你有這麼多東西，你還賠了夫人又折兵。林
      ：今天不是說我跟他之間怎麼樣，男女之間的感情，沒有
      肉體上的支援，那是不可能的事。你今天為什麼肯花這筆
      錢在我身上，而且不寫任何的字條，空口說白話，你在法
      律上站也站不住腳啦。」、「林：你今天要我還那五十萬
      ，門兒都沒有啦，那就律師上見啦。」（參見本院前揭準
      備程序筆錄第3 、4 頁）。按由上開內容觀之，可知係被
      告主動打電話與證人丙○○商討前揭證人乙○○給予被告
      面額共計五十二萬元之支票二紙後所衍生之債務問題。其
      中由被告前後之語氣觀之，其並不願償還此筆約五十萬元
      之債務，且迭次暗示證人丙○○，證人乙○○並非平白無
      故給付此筆款項，後更直接挑明「男女之間的感情，沒有
      肉體上的支援，那是不可能的事。」等語，衡情顯非辯護
      人所稱之「氣話」，而係向證人丙○○表示因其與證人乙○○有肉體上之曖昧關係，故證人乙○○方贈予戒指、項
      鍊、衣服等物品，及資助上開五十二萬元之款項，至為灼
      然。再參酌前揭證人乙○○所證述之內容，上開所謂「肉
      體上的支援」等語，顯即指性行為甚明。
（三）綜上所述，本件被告及辯護人前揭所辯，均非可採。此外
      ，被告既曾在上開洗衣店內工作，且自承認識證人丙○○
      ，顯於該洗衣店內工作時即已知悉證人乙○○為有配偶之
      人。據此，本案事證明確，被告犯行洵堪認定。
二、核被告所為，係犯刑法第二百三十九條後段之相姦罪。其先
    後多次相姦犯行，時間緊接，所犯係構成要件相同之罪，顯
    係基於概括犯意反覆為之，為連續犯，應依刑法第五十六條
    之規定論以一罪，並加重其刑。原審以被告犯行明確，依刑
    事訴訟法第四百四十九條第一項前段、第三項，第四百五十
    四條第二項、刑法第五十六條、第二百三十九條後段、第四
    十一條第一項前段，罰金罰鍰提高標準條例第二條，量處有
    期徒刑四月，並諭知如易科罰金，以三百元折算一日，其認
    事用法均無違誤，量刑亦屬適當，應予維持，上訴意旨所執
    之前開理由，尚無足採，其上訴為無理由，應予駁回。
肆、臺灣板橋地方法院檢察署九十四年度偵字第一八五一二號之
    併案事實，與本案乃係同一事實關係，附此敘明。
據上論斷，應依刑事訴訟法第四百五十五條之一第一項、第三項
、第三百六十八條，判決如主文。
本案經檢察官丁○○到庭執行職務。
中　　華　　民　　國　　94　　年　　11　　月　　30　　日
                刑事第十八庭審判長法　官
                                  法　官
                                  法　官
以上正本證明與原本無異。
本件不得上訴。
                                  書記官　周雅玲
中　　華　　民　　國　　94　　年　　11　　月　　30　　日
附錄本案論罪科刑法條全文：
中華民國刑法第二百三十九條
有配偶而與人通姦者，處一年以下有期徒刑。其相姦者亦同。
